臺灣基隆地方法院民事裁定  
111年度亡字第31號
聲  請  人  台灣基隆地方檢察署檢察官

代  理  人  張新芳  
上列聲請人聲請宣告失蹤人黃却死亡事件，本院裁定如下：
    主    文
宣告黃却（女、民國0年0月00日生、身分證統一編號：Z0000000
00號，最後設籍處所：基隆市○○區○○路000巷00號）於民國五十
八年一月二十三日下午十二時死亡。
聲請程序費用由黃却之遺產負擔。
　　理　　由
一、聲請意旨略以：失蹤人黃却（下稱失蹤人）籍設於基隆市○○
    區○○路000巷00號，依現存戶籍資料顯示最後一次戶籍登記
    紀錄為民國48年1月23日，復無證據可認失蹤人業已死亡，
    且於110年11月15日經基隆○○○○○○○○戶籍員黃睦芳依職權向
    里長黃志強訪查時，里長黃志強稱：不知道失蹤人於何時、
    何地失蹤，最近亦無其他人看見失蹤人等語。又失蹤人非國
    軍退除役官兵輔導委員會列管照顧之榮民，並無入出境紀錄
    ，尚無被安置收容，亦查無失蹤人3年內健保就醫、領取各
    項給付、津貼、國民年金及公教退撫給與之紀錄，另基隆市
    、臺（新）北立殯葬管理所亦均查無相符資料。綜上，失蹤
    人年滿百歲，迄今失蹤已逾3年，爰依家事事件法第156條規
    定，聲請宣告失蹤人死亡等語。
二、按失蹤人失蹤滿10年後，法院得因利害關係人或檢察官之聲
    請，為死亡之宣告；修正之民法總則第8條之規定，於民法
    總則施行後修正前失蹤者，亦適用之，但於民法總則修正前
    ，其情形已合於修正前民法總則第8條之規定者，不在此限
    ，71年1月4日修正公布前之民法總則第8條第1項及民法總則
    施行法第3條第3項分別定有明文。又法院准許宣告死亡之聲
    請，應公示催告，家事事件法第156條第1項復有明定。而此
    公示催告應公告之，該公告應揭示於法院公告處、資訊網路
    及其他適當處所；法院認為必要時，並得命登載於公報或新
    聞紙，或用其他方法公告之；其報明期間，自前項揭示之日
    起，應有6個月以上。但失蹤人滿百歲者，其陳報期間，得
    定為自揭示之日起2個月以上，此觀之家事事件法第156條第
    3項但書暨同項準用同法第130條第4項、第5項規定即明。查
    聲請人主張之前揭事實，業據其提出基隆○○○○○○○○111年7月
    5日基中戶字第1110200623號函暨函附80歲以上在臺無親屬
    連續3年清查成果皆行方不明者（未列為失蹤人口）聲請死
    亡宣告應附文件檢核表、該所親屬、鄰里長或鄰居訪查紀錄
    表、內政部移民署111年6月22日移署資字第1110070058號函
    、基隆市政府111年7月4日基府社救參字第1110230397號函
    、基隆市立殯葬管理所111年7月4日基殯火壹字第111010076
    4號函、臺北市殯葬管理處111年6月24日北市殯儀二字第111
    3007801號函、新北市政府殯葬管理處111年6月22日新北殯
    館字第1115236633號函、基隆市警察局第二分局111年6月23
    日基警二分三字第1110209834號函、失蹤人戶籍資料、80歲
    以上行方不明人口社會生活軌跡資料比對紀錄等件為證，經
    核與其主張相符，自堪信為真實。本件失蹤人為6年6月10日
    生，其於48年1月23日最後戶籍登記紀錄時尚未滿80歲，迄
    今既行方不明已逾10年，則聲請人聲請對失蹤人為死亡之宣
    告，核與前開條文尚無不合，應予准許。又因失蹤人現已滿
    百歲，故本院已定3個月期間對失蹤人為宣告死亡之公示催
    告，並於111年8月3日將該公示催告揭示於本院牌示處及登
    載於司法院網站，有本院公示催告公告及公告證書在卷可按
    ，現申報期間屆滿3個月，未據失蹤人陳報其生存或知失蹤
    人生死者陳報其所知，亦經本院依職權查明無訛，本院自應
    依法宣告失蹤人死亡。
三、次按宣告死亡之裁定應確定死亡之時，家事事件法第159條
    定有明文。而受死亡宣告者，以判決內所確定死亡之時，推
    定其為死亡。前項死亡之時，應為前條各項所定期間最後日
    終止之時。但有反證者，不在此限，民法第9條亦有明定。
    查本件失蹤人自48年1月23日失蹤，計至58年1月23日止已屆
    滿10年，故應推定該日下午12時為其死亡之時，爰依法宣告
    失蹤人於58年1月23日下午12時死亡。
四、依家事事件法第154條第3項、第159條第1項，裁定如主文。
中　　華　　民　　國　　111 　年　　12　　月　　19　　日
                   家事法庭     法  官　黃永定  
以上正本係照原本作成。
如對本裁定抗告須於裁定送達後10日內向本院提出抗告狀。
中　　華　　民　　國　　111 　年　　12　　月　　19　　日
                                書記官　佘筑祐